臺灣臺北地方法院民事裁定　　　　　　100年度事聲字第298號
異　議　人　新北市汐止區農會
法定代理人　黃德發
相　對　人　臺北市大地工程處
法定代理人　林裕益
上列異議人與債務人林寶珠間清償債務強制執行事件，對於中華
民國100年9月2日本院民事執行處司法事務官所為99年度司執字
第122439號裁定提出異議，本院裁定如下：
    主  文
異議駁回。
    理  由
一、按強制執行事件，由法官或司法事務官命書記官督同執達員
    辦理之；本法所規定由法官辦理之事項，除拘提、管收外，
    均得由司法事務官辦理之；當事人或利害關係人對於強制執
    行命令或對於執行法官、書記官、執達員實施強制執行之方
    法，強制執行時應遵守之程序，或其他侵害利益之情事，得
    於強制執程序終結前，為聲請及聲明異議，強制執行法第3
    條、第12條及法院組織法第17條之2第1項第2款分別定有明
    文。次按司法事務官處理事件所為之處分，與法院所為者有
    同一效力；當事人對於司法事務官處理事件所為之終局處分
    ，得於處分送達後10日之不變期間內，以書狀向司法事務官
    提出異議；司法事務官認前項異議有理由時，應另為適當之
    處分，認異議為無理由者，應送請法院裁定之；法院認第1
    項之異議為有理由時，應為適當之裁定，認異議為無理由者
    ，應以裁定駁回之，強制執行法第30條之1準用民事訴訟法
    第240條之3、第240條之4規定。查本院民事執行處司法事務
    官於民國100年9月2日所為99年度司執字第122439號民事裁
    定，係於100年9月6日合法送達於異議人即債權人，異議人
    於100年9月16日對原裁定提出異議，司法事務官認其異議為
    無理由，送請本院為裁定，經核與上開條文規定及意旨相符
    ，先予敘明。至異議人於100年9月16日誤用抗告程序而以相
    同事由另提出抗告狀，依上揭規定，仍應由本院以聲明異議
    處理，合先敘明。
二、本件異議意旨略以：聲請人為鈞院99年度司執字第122439號
    清償債務執行事件（下稱系爭執行案件）之債權人，及系爭
    執行案件執行標的物之抵押權人，又系爭執行案件之執行標
    的物（即坐落於臺北市○○區○○段二小段248、248之1、
    249、249之1、250、251、251之1、251之2、293、293之1、
    294、295、298、299、313之1地號土地，共15筆；下稱系爭
    執行標的物）於民國99年12月28日經鈞院查封，且第1次及
    第2次拍賣均流標，而自100年7月20日起至100年10月19日止
    公告應買。惟相對人於公告應買期間之100年8月10日聲請於
    執行標的物施作「山坡地邊坡治理及災害復建工程」（下稱
    系爭工程）。因由工程地籍套繪圖可看出，工程施作之水溝
    不僅跨越9筆土地，呈Y字型形狀，且施作工程的範圍達系爭
    執行標的物土地總面積72%，且將長期占有執行標的物，直
    接影響執行標的物之地貌及使用方式，而工作項目呈Y字型
    形狀，亦勢將嚴重割裂本件執行標的物之使用，貶低拍賣價
    值，有礙執行效果之行為。且依臺北市產業發展局發布之新
    聞稿，系爭工程僅係為化解棲霞山莊居民之疑慮所為之強化
    工程，不具治理急迫性，並非真正為社會大眾之公共安全而
    施作，相對人應先取得私有土地同意書後始得發包，惟相對
    人並未取得系爭執行標的所有權人及抵押權人之使用同意書
    ，即率予發包。縱認第三人以維護公共安全為由進行工程，
    也應該依據水土保持法第25條之規定辦理徵收後始得施作工
    程。原裁定以系爭工程之進行涉及人民生命財產之安全，於
    颱風季節水土保持工程之進行刻不容緩，而認不可勒令第三
    人停工為由，准許相對人繼續於系爭執行標地上施作工程，
    實嫌草率而與法有違。再者，若准許相對人施作系爭工程，
    則系爭執行標的物上將永久存在型框邊坡、排水溝、集水井
    、土釘、土樁等設施而使異議人求償無門，且無改善土地地
    形之可能，原裁定未查明系爭工程工作項目、施作範圍以及
    對執行標的物之影響，即認系爭工程有提升土地價值之可能
    ，應有違誤。為此聲明異議，請求廢棄臺灣臺北地方法院
    100年9月2日所為之99年度司執字第122439號民事裁定云云
    。
三、按實施查封後，第三人未經執行法院允許，占有查封物或為
    其他有礙執行效果之行為者，執行法院得依職權或依聲請排
    除之，強制執行法第51條第3項定有明文。是倘第三人之行
    為，尚無礙於執行之效果，則應無予以拒斥之理。本件異議
    人以系爭工程不具急迫性，應先取得私有土地同意書，縱認
    相對人以維護公共安全為由進行工程，亦應依水土保持法第
    25條之規定辦理徵收後始得施作工程，且系爭工程施作範圍
    達系爭執行標的土地總面積72%，影響執行標的物之地貌及
    使用方式，割裂系爭執行標的物之使用，貶低拍賣價值，而
    有礙執行效果等為由，主張原裁定未查明系爭工程工作項目
    、施作範圍、對執行標的物之影響及有無急迫性，即准許相
    對人於系爭執行標的上施作系爭工程，與法有違。經查，系
    爭執行標的物之南側及西側邊坡，存有舊崩塌地形、邊坡陡
    峭、既有排水設施不足及溝體損害等易致災條件，而邊坡向
    下滑動，則將危及下邊坡棲霞山莊之安全，並進而危及貓空
    纜車塔柱基礎之安全，經中華民國土木技師公會全國聯合會
    、社團法人台灣省大地工程技師公會及臺北市水土保持技師
    公會建議應施作RC幕牆、微型樁、地錨、地表排水，改善地
    形滑動及滑動範圍，提高邊坡穩定性，而以系爭工程規劃設
    置噴漿溝共構微型樁（噴漿溝長約60公尺，面積約77.64 平
    公尺，微型樁深7公尺約120支）、坡面土釘自由樑型框（面
    積約190.09平方公尺，土釘深度8公尺）及砌石排水溝（長
    約37公尺，面積約77.57平方公尺，占用系爭執行標的物之
    面積約345.3平方公尺，占用系爭土地總面積比例約11.44%
    ，有臺北市大地工程處100年10月21日北市地工整字第10032
    668200號函及其所提出之附件附卷可憑，足見相對人聲請進
    入系爭執行標的物進行坡地治理改善工程，目的是為利系爭
    土地之排水、改善地形滑動及滑動範圍，提高邊坡穩定性，
    以達到水土保持之目的，且該等設置占用系爭執行標的物之
    面積佔系爭土地總面積比例約11.44%，而非異議人所稱72%
    。參以系爭執行標的物位於臺北市○○區○○路61巷底左側
    山坡地，山坡地向上延伸至貓空纜車塔柱下方，其中248、
    248之1、251之1地號係貓空纜車塔柱下方，249、249之1、
    250、251、294、295地號係雜木林，251之2、293、293之1
    地號係相連地號之山坡地，298、299、313之1地號係山坡地
    ，其部分土地位於側邊建築物圍籬內之空地，系爭執行標的
    物其上僅有雜草、樹木及竹林，此經本院調閱99年度司執字
    第122439號強制執行事件100年1月20日查封筆錄查明屬實，
    故系爭工程設施設置之位置，對系爭土地之使用並無妨礙。
    再臺灣北部山區氣候潮濕多雨，且系爭執行標的物之水土保
    持，攸關棲霞山莊及供大眾運輸之貓空纜車塔柱基礎之安全
    ，是系爭工程之施作，尚屬執行標的物所有人本其於社會義
    務所應忍受之範圍。縱現已非颱風季節，因國家對於人民之
    生存及財產權之保障亦不容懈怠，實難僅以無急迫性，即認
    須先經徵收系爭執行標的物後，始得進行系爭工程，而令人
    民長期忍受對其生存及財產造成威脅之環境，況水土保持法
    第25條係賦予機關得徵收私有土地之權力，非謂機關使用系
    爭執行標的物即應依該規定徵用，是否徵收辦理水土保持之
    所需之私有土地，為主管機關之裁量權，與本院為是否准許
    第三人於系爭執行標的物進行工程之認定無涉。另系爭工程
    完工後，不僅可改善系爭執行標的物之易致災條件，對本案
    土地之價值有正面提升之效果，就公益面而言，亦涉及人民
    財產安全之保護，尚屬土地所有人本於其社會義務所應忍受
    之範圍，且系爭工程之進行，刻不容緩，難認有礙執行之效
    果。從而，本院民事執行處司法事務官認系爭工程並非有礙
    於執行資執行行為效果之行為，執行法院無排除之必要，而
    准許相對人進入系爭執行標的物施作系爭工程，於法並無違
    誤。異議人以前詞指摘執行司法事務官所為准許相對人進入
    系爭執行標的物施作系爭工程係不當，非有理由，應予駁回
    。
四、依強制執行法第12條第2項、第30條之1、民事訴訟法第240
    條之4第3項後段、第95條、第78條，裁定如主文。
中    華    民    國    100    年    11    月    30   日
                  民事第二庭    法  官  陳慧萍
上為正本係照原本作成
如對本裁定不服，應於送達後10日內向本院提出抗告狀，並應繳
納抗告費新臺幣1,000元。
中    華    民    國    100    年    11    月    30   日
                                書記官  黃靖雅